臺灣高等法院高雄分院刑事判決　　　　　　　　　　九十一年度上易字第六二二號
　　上　訴　人
　　即　被　告　乙○○
右上訴人因詐欺案件，不服臺灣高雄地方法院九十年度訴字第二六一０號中華民國九
十一年二月二十六日第一審判決（起訴案號：臺灣高雄地方法院檢察署九十年度偵字
第一一五七、二二二七號），提起上訴，本院判決如左：
      主  文
原判決關於詐欺取財部分撤銷。
乙○○意圖為自己不法之所有，以詐術使人將本人之物交付，處有期徒刑貳月，如易
科罰金，以佰元折算壹日。
      事  實
一、乙○○於民國八十七年十月二十日起，自任會首，在高雄縣鳳山市○○路一九三
    號十四樓住處召集互助會，每會新台幣（以下同）一萬元，會員含會首共二十名
    ，會期至八十九年五月二十日止，丙○○等人為合會會員。嗣於八十九年三月二
    十日在前開住處，乙○○見無人到場標會，乃意圖為自己不法之所有，利用會員
    間彼此不相識之機會，分別在不詳時間、地點，向其他二位活會會員佯稱由丙○
    ○以二千五百元得標，而向丙○○佯稱係由其他活會會員以二千五百元得標，施
    詐術使丙○○及其他二位活會會員陷於錯誤，共交付會款二萬二千五百元。八十
    九年四月二十日，因丙○○欲標會，乙○○始告知上情，並表示願每月償還二萬
    元，詎乙○○未依約按期償還，丙○○因而向台灣高雄地方法院檢察署提出告訴
    。
二、案經丙○○訴請台灣高雄地方法院檢察署檢察官偵查起訴。
      理  由
一、訊據上訴人即被告乙○○（下稱被告）固坦承對外表示由丙○○以二千五百元得
    標之情，惟矢口否認有詐欺犯行，辯稱其確向丙○○借會來標，而丙○○亦已答
    應等語。經查，右揭事實業據被害人丙○○於偵訊、原審及本院調查、審理中指
    訴綦詳，並有會單影本一份在卷可稽（見八十九年度他字第一二七四號卷第四頁
    ）；又被告亦自承對外表示由被害人丙○○以二千五百元得標之情；被告雖以上
    開情詞置辯，然被害人丙○○堅決否認將活會借予被告得標，而被告復無法舉證
    以為證明，況被告於偵查中供承被害人丙○○已繳十八會會款，且於八十九年四
    月二十日前往標會等情（見八十九年度他字第一二七四號卷第十七頁、九十年度
    偵字第一一五七號卷第七頁），則衡諸常情，被害人丙○○苟同意將活會借予被
    告得標，被害人丙○○豈有交付第十八會之會款，復於八十九年四月二十日前往
    參與標會之理？被告所辯，顯與常情有違。至證人李素汶於原審審理中固結證稱
    被告曾說被害人丙○○的會要借他標，當時被害人丙○○沒有在場等語（見原審
    九十一年二月二十日審判筆錄），但證人李素汶既係聽聞被告所言，並未親見親
    聞被害人丙○○同意借會，自不足採為有利於被告之認定。綜上所述，被告所辯
    ，顯係卸責之詞，不足採取。被告犯行，洵堪認定。
二、核被告所為，係犯刑法第三百三十九條第一項之詐欺取財罪。被告以一個詐欺行
    為，詐取多數活會會員財物，係一行為同時觸犯數罪名，為想像競合犯，應依刑
    法第五十五條之規定，從一重之詐欺取財罪處斷。
三、原審以被告罪證明確，予以論罪科刑，固非無見，惟查被告係向三位活會會員施
    詐術，共詐得金額二萬二千五百元，原判決認被告詐得十八萬元，尚有未洽。被
    告上訴意旨猶辯稱未犯罪，雖無理由，但原判決既有上述可議之處，自應由本院
    撤銷改判。爰審酌被告招募合會，竟詐欺會員會款，損及被害人之財產，犯後亦
    未坦承犯行，復未與被害人達成民事和解，惟被告前未曾犯罪，有台灣高等法院
    被告全國前案紀錄表在卷足憑，詐得金額非鉅等一切情狀，量處如主文所示之刑
    ，並諭知易科罰金之折算標準。又被告行為後，刑法第四十一條有關易科罰金之
    規定，已於九十年一月十日經甲布修正為刑法第四十一條第一項，並於同年月十
    二日生效，其得易科罰金之適用範圍，由原來犯最重本刑三年以下有期徒刑之罪
    ，而受六個月以下有期徒刑或拘役之宣告，修正為最重本刑五年以下有期徒刑之
    罪，而受六個月以下有期徒刑或拘役之宣告，惟此僅係刑之執行問題，依刑法第
    二條第一項前段之規定，應適用裁判時之法律，無依刑法第二條第一項規定之適
    用（最高法院二十九年上字第五二五號判例參照），併予敘明。
四、被告另被訴涉犯刑法第一百六十九條第一項誣告罪嫌部分，已經原審判決無罪，
    未據檢察官上訴，業已確定。
據上論結，應依刑事訴訟法第三百六十九條第一項前段、第三百六十四條、第二百九
十九條第一項前段、刑法第三百三十九條第一項、第五十五條、第四十一條第一項、
罰金罰鍰提高標準條例第一條前段、第二條，判決如主文。
本案經檢察官彭南雄到庭執行職務。
中      華      民      國    九十一    年      六      月      十一    日
                              臺灣高等法院高雄分院刑事第二庭
                                  審判長法官  曾永宗
                                        法官  邱永貴
            法官  郭玫利
右正本證明與原本無異。
不得上訴。
                                  法院書記官  高惠珠
中    華    民    國      九十一      年      六      月    十二    日
附錄本判決論罪科刑法條
刑法三百三十九條第一項：
意圖為自己或第三人不法之所有，以詐術使人將本人或第三人之物交付者，處五年以
下有期徒刑、拘役或科或併科一千元以下罰金。
